臺灣士林地方法院刑事裁定
111年度單禁沒字第84號
聲  請  人  臺灣士林地方檢察署檢察官
被      告  蔡木忠



上列聲請人因被告違反毒品危害防制條例案件（110年度毒偵字
第2355號），聲請單獨宣告沒收（111年度聲沒字第64號），本
院裁定如下：
    主  文
扣案如附表編號1至3所示之物均沒收銷燬之。
其餘聲請駁回。
    理  由
一、聲請意旨略以：被告蔡木忠前因施用第一級、第二級毒品案
    件，經本院110年度毒聲字第72號裁定送觀察勒戒，於民國1
    10年4月15日出所，由臺灣士林地方檢察署（下稱士林地檢
    署）檢察官以109年度毒偵字第1087號、第1088號為不起訴
    處分，而本件被告於108年8月5日凌晨1、2時許，在新竹縣
    竹東鎮某友人住處，施用第一級毒品海洛因、第二級毒品甲
    基安非他命，係在前開案件執行觀察、勒戒前所犯，應為該
    案觀察、勒戒效力所及，經士林地檢署檢察官以110年度毒
    偵字第2355號為不起訴確定，惟本件扣案之粉末7小包（淨
    重共計17.62公克、驗餘淨重共計17.52公克）經送檢驗結果
    ，均含第一級毒品海洛因成分，為毒品危害防制條例第2條
    第2項第1款所規定之第一級毒品，屬違禁物，爰依刑法第38
    條第1項、第40條第2項、毒品危害防制條例第18條第1項前
    段規定聲請單獨宣告沒收並銷燬之。復該案查扣之吸食器2
    組及玻璃球3顆，係被告所有且供被告犯毒品犯行所用之物
    ，爰依前揭規定，聲請單獨宣告沒收並銷燬等語。
二、按違禁物得單獨宣告沒收，刑法第40條第2項定有明文；而
    海洛因核屬毒品危害防制條例第2條第2項第1款所規定之第
    一級毒品，依同條例第11條第1項之規定，不得持有，故屬
    違禁物，不問屬於犯罪行為人與否，應依毒品危害防制條例
    第18條第1項前段之規定沒收銷燬。又毒品危害防制條例第1
    8條第1項前段所規定之「專供製造或施用毒品之器具」，係
    指器具本身性質上「專」供為製造、施用毒品之用者為限，
    若通常可以供他項用途之器具，以之代用，或將本供為他用
    途之器具併湊後，以供施用，均非屬之。再按供犯罪所用、
    犯罪預備之物或犯罪所生之物，屬於犯罪行為人者，得沒收
    之；又刑法第38條第2項之物，因事實上或法律上原因未能
    追訴犯罪行為人之犯罪或判決有罪者，得單獨宣告沒收，刑
    法第38條第2項前段、第40條第3項分別定有明文。
三、經查：
(一)被告前因108年12月25日凌晨2時至3時許間某時施用第一級
    、第二級毒品案件，經本院以110年度毒聲字第72號裁定送
    觀察、勒戒；另員警於108年8月5日10時許，查獲被告於同
    日凌晨1、2時許，在新竹縣竹東鎮某友人住處，分別施用第
    一級、第二級毒品，並扣得附表所示之物，嗣被告經觀察、
    勒戒後認無繼續施用毒品傾向，而於110年4月15日釋放出所
    ，經士林地檢署檢察官分別以109年度毒偵字第1087號、第1
    088號、110年度毒偵字第2355號為不起訴處分確定等情，有
    新北市政府警察局板橋分局108年8月5日新北警板刑字第108
    3545661號解送人犯報告書、同分局搜索扣押筆錄、扣押物
    品目錄表、前開裁定及不起訴處分書、臺灣高等法院被告前
    案紀錄表各1份在卷可稽。
(二)扣案附表編號1至3所示之物經送法務部調查局濫用藥物實驗
    室鑑定，均檢出含有第一級毒品海洛因之成分，有該實驗室
    108年9月27日調科壹字第10823020920號鑑定書1紙附卷可稽
    ，足證前開扣案物確為毒品危害防制條例第2條第2項第1款
    所稱之第一級毒品無訛，又盛裝上開海洛因之包裝袋，因內
    含之海洛因難以完全析離，均應整體視為查獲之毒品，揆諸
    前揭規定，自應依毒品危害防制條例第18條第1項前段之規
    定宣告沒收銷燬之。從而，聲請人此部分之聲請，應予准許
    。至鑑驗過程中因取樣消耗之毒品，既已滅失，爰不再諭知
    沒收銷燬，併此敘明。
(三)至扣案附表編號4至6所示之物，為被告所有，業經被告供明
    在卷，然該等物品本質上尚可供其他用途使用，客觀上均難
    認係專供施用毒品之器具，且未經送毒品鑑驗，卷內復無其
    他證據可認該等物品上有殘留毒品之成分，或確為供被告為
    本案犯行所用之物，亦非屬違禁物，是聲請人依毒品危害防
    制條例第18條第1項、刑法第38條第1項之規定聲請沒收銷燬
    該等物品，核無理由，亦無從由本院變更以刑法第38條第2
    項、第40條第3項之規定宣告沒收，自應予駁回。
四、依刑事訴訟法第455條之36第1項前段、第2項，毒品危害防
    制條例第18條第1項前段，刑法第40條第2項，裁定如主文。
     
中　　華　　民　　國　　111 　年　　2 　　月　　11　　日
                  刑事第六庭  法　官　李欣潔
以上正本證明與原本無異。
如不服本裁定，應於送達後5日內，向本院提出抗告狀。
                              書記官  蔡秉芳
中　　華　　民　　國　　111 　年　　2 　　月　　15　　日
附表
編號 物品 備註 1 粉末檢品5包（含包裝袋5個） 1、原編號1至5，經檢驗均含第一級毒品海洛因成分，合計淨重9.90公克，驗餘淨重9.87公克 2、在臺中市○○區○○路0段000號6樓扣得 2 粉末檢品1包（含包裝袋1個） 1、原編號6，經檢驗均含第一級毒品海洛因成分，淨重4.54公克，驗餘淨重4.50公克 2、在臺中市○○區○○路0段000號6樓扣得 3 碎塊狀檢品1包（含包裝袋1個） 1、原編號7，經檢驗含第一級毒品海洛因成分，淨重3.18公克，驗餘淨重3.15公克 2、在臺中市○○區○○路0段000巷0號1樓扣得 4 吸食器1組 在臺中市○○區○○路0段000巷0號1樓扣得 5 吸食器1組 在臺中市○○區○○路0段000號6樓扣得 6 玻璃球3顆 在臺中市○○區○○路0段000巷0號1樓扣得